臺灣新竹地方法院刑事判決
109年度交訴字第105號
公  訴  人  臺灣新竹地方檢察署檢察官
被      告  劉柏江


上列被告因過失致死案件，經檢察官提起公訴（109 年度偵字第
5877號、第6860號），於本院準備程序進行中，被告就被訴事實
為有罪之陳述，經合議庭裁定由受命法官獨任進行簡式審判程序
，判決如下：
    主  文
劉柏江犯過失致人於死罪，處有期徒刑柒月。
    理  由
一、本件犯罪事實及證據，除起訴書事實欄一第11行應補充「…
    之左前側擦撞而人車倒地，受有肝臟撕裂傷併腹內出血、多
    處擦挫傷及創傷性休克等傷害，經送醫急救仍於109年2月3
    日下午3時46分許不治死亡。」；證據部分應補充「新竹市
    警察局勤務指揮中心受理110報案紀錄單、新竹市消防局救
    護紀錄表、本院勘驗筆錄及被告於本院審理時之自白（見相
    字卷第28頁至第29頁，本院卷第58頁、第59頁至第62頁、第
    107頁）」外，餘均引用檢察官起訴書之記載（如附件）。
二、按汽車在同向二車道以上之道路（車道數計算，不含車種專
    用車道、機車優先道及慢車道），除應依標誌或標線之指示
    行駛外，並應遵守變換車道時，應讓直行車先行，並注意安
    全距離；又汽車迴車前，應暫停並顯示左轉燈光或手勢，看
    清無來往車輛，並注意行人通過，始得迴轉，道路交通安全
    規則第98條第1項第6款、第106條第5款分別定有明文。經查
    ，被告係合法考領有職業聯結車汽車駕駛執照之人，有證號
    查詢汽車駕駛人查詢電腦列印資料乙份（見相字卷第42頁）
    在卷可佐，是被告對於上開道路交通安全規則所建構之危險
    責任分配行車規範應知之甚詳。查本件交通事故時，係天候
    為晴，日間自然光線，其所行經之上開柏油路面乾燥、無缺
    陷、無障礙物遮蔽視線、視距良好之情況，有道路交通事故
    調查報告表㈠【見相字卷第26頁】在卷可參，客觀上並無不
    能注意之情事，被告竟疏未注意變換車道應讓直行車先行及
    於迴車前，未暫停看清無來往車輛，即於案發路口貿然迴轉
    ，因而肇致本件交通事故，其有過失至明。而交通部公路總
    局竹苗區車輛行車事故鑑定會鑑定後認「劉柏江駕駛砂石專
    用營業大貨車，由巷道右轉斜穿慢車道跨入外側車道駛至中
    央分向設施缺口近端逕行橫切內側車道左迴轉，又未充分注
    意左後側直行駛入之車輛並讓其先行，為肇事原因。」亦同
    此見解，有交通部公路總局新竹區監理所109年5月4日竹監
    鑑字第1090074785號函附該會竹苗區0000000案鑑定意見書
    附卷足參（見相字卷第146頁至第150頁），益徵被告就本件
    交通事故存有過失無誤。又被害人張志偉受有肝臟撕裂傷併
    腹內出血、多處擦挫傷及創傷性休克等傷害，且於109年2月
    3日下午3時46分許，受有肝臟撕裂傷併腹內出血、多處擦挫
    傷及創傷性休克，而不治死亡，有新竹國泰綜合醫院診斷證
    明書及臺灣新竹地方檢察署相驗屍體證明書在卷可憑（見相
    字卷第18頁、第55頁），被告過失駕駛行為與被害人之死亡
    結果間，具有相當因果關係，亦可認定。綜上所述，本件事
    證明確，被告犯行洵堪認定，應予依法論科。
三、論罪科刑：
  ㈠核被告劉柏江所為，係犯刑法第276條之過失致死罪。被告
    於肇事後於未被有偵查犯罪職權之機關或公務人員發覺前，
    於警員接獲通報而到達現場處理時主動向警員自首坦承肇事
    願接受裁判等情，有新竹縣政府察警察局道路交通事故肇事
    人自首情形紀錄表1 紙在卷可佐（見相字卷第22頁），是被
    告對於未發覺之犯罪自首而有願接受裁判之意，爰依刑法第
    62條前段之規定減輕其刑。
  ㈡爰以行為人之責任為基礎，審酌被告駕車未注意變換車道應
    讓直行車先行及於迴車前，未暫停看清無來往車輛，即貿然
    迴轉，致被害人反應不及兩車發生碰撞，因而肇致本件交通
    事故，並令被害人喪失寶貴生命，亦使被害人家屬蒙受莫大
    痛苦與遺憾，實屬憾事，惟念其事後始終坦認犯行，態度尚
    可，兼衡被告有和解意願，惟雙方條件差距過大，致未能達
    成和解，另衡及被告前素行尚佳、自述國中畢業智識程度、
    目前以開貨車維生，月薪新臺幣（下同）5萬餘元，尚有房
    貸未償還，與三名兒女同住等一切情狀（見本院卷第111頁
    ），量處如主文所示之刑，以資懲儆。
據上論斷，應依刑事訴訟法第273條之1第1項、第299條第1 項前
段、第310條之2、第454條第2項，判決如主文。
本案經檢察官賴佳琪起訴，經檢察官孫立婷到庭執行職務。
中    華    民    國   110    年    1     月    7     日
                  刑事第七庭    法  官    華澹寧
以上正本證明與原本無異。　　　　　　　　　
如不服本判決應於收受送達後20日內向本院提出上訴書狀，並應
敘述具體理由；其未敘述上訴理由者，應於上訴期間屆滿後20日
內向本院補提理由書（均須按他造當事人之人數附繕本）「切勿
逕送上級法院」。告訴人或被害人如對於本判決不服者，應具備
理由請求檢察官上訴，其上訴期間之計算係以檢察官收受判決正
本之日期為準。
中    華    民    國   110    年    1     月    7     日
                                書記官    吳羽君
附錄本案論罪科刑法條全文：
刑法第276條
因過失致人於死者，處五年以下有期徒刑、拘役或50萬元以下罰
金。

（附件）
臺灣新竹地方檢察署檢察官起訴書
                                     109年度偵字第5877號
                                                第6860號
　　被　　　告　劉柏江　
上列被告因過失致死案件，已經偵查終結，認應提起公訴，茲將
犯罪事實及證據並所犯法條分敘如下：
　　　　犯罪事實
一、劉柏江於民國109年2月3日下午1時許，駕駛車牌號碼000-00
    號營業用大貨車，沿新竹市香山區中華路4段由北往南方向
    緩速直行於外側車道，於當日下午1時9分許，行經新竹市○○
    路0段000號前，欲由中央分隔島缺口迴轉駛往對向車道，其
    應注意汽車在同向二車道以上之道路，變換車道時，應讓直
    行車先行，而當時並無不能注意之情形，竟疏未注意及此，
    而貿然駛往內側車道橫切欲進行迴轉，適張志偉騎乘車牌號
    碼000-0000號普通重型機車沿新竹市中華路4段由北往南方
    向外側車道直行在劉柏江後方，見劉柏江駕駛之大貨車迴轉
    ，張志偉乃變換至內側車道，而在內側車道與劉柏江所駕駛
    車輛之左前側擦撞而人車倒地，經送醫急救仍於當日下午3
    時許不治死亡。
二、案經張志偉之母張愛妹告訴偵辦。
　　　　證據並所犯法條
一、證據清單及待證事實：
編號 證據名稱 待證事實 1 被告劉柏江之供述 被告坦認駕車在新竹市香山區中華路4段482巷與道路斜對面工地兩處所間，重覆執行載土與倒土的工作，在迴轉過程中，被害人張志偉機車撞上其貨車之事實。 2 交通部公路總局新竹區監理所竹苗區車輛行車事故鑑定會鑑定意見書(竹苗區0000000案) 證明被告之駕車行為有過失之事實。 3 道路交通事故現場圖、道路交通事故調查報告表(一)(二)、現場照片、診斷證明書、相驗屍體證明書、檢驗報告書、肇事路段google地圖暨街景畫面、監視畫面翻拍照片、現場照片、勘驗筆錄暨道路監視錄影檔案光碟、勘驗筆錄暨被告車輛上行車紀錄畫面檔案光碟 證明本件車禍發生之經過及被害人因本案車禍死亡之事實。 
二、按汽車在同向二車道以上之道路，變換車道時，應讓直行車
    先行，道路交通安全規則第98條第1項第6款訂有明文，被告
    駕車自應注意上述道路交通安全規定，而依當時狀況又無不
    能注意之情事，其竟疏未注意而貿然變換車道，肇生本件車
    禍，其駕車行為顯有過失，且其過失行為與被害人死亡結果
    間，衡之社會通念有相當因果關係，是被告犯嫌堪以認定。
三、核被告所為，係犯刑法第276條之過失致死罪嫌。
四、依刑事訴訟法第251條第1項提起公訴。
　　此　致
臺灣新竹地方法院
中　　華　　民　　國　 109　　年　　7 　　月　　13　　日
                             檢  察  官  賴佳琪
本件證明與原本無異